臺灣高等法院臺南分院民事判決　94年度上易字第71號
上　訴　人　丁○○
被 上訴 人　乙○○
　　　　　　丙○○○
上列二人共同
訴訟代理人　陳明義　　律師
被 上訴 人　庚○○　　住台南市○○路○段五十五號
　　　　　　己○○　　住台南市○○區○○路六段一０三巷三
　　　　　　甲○○　　住台南市○區○○路七六九巷七號
　　　　　　戊○○　　住台南市○區○○街八十五號
上列當事人間請求返還不當得利等事件，上訴人對於中華民國九
十四年三月十六日臺灣臺南地方法院第一審判決（民國九十三年
度訴字第九０四號）提起上訴，本院於民國九十四年六月十四日
言詞辯論終結，判決如下：
    主  文
上訴駁回。
第二審訴訟費用由上訴人負擔。
    事  實
甲、上訴人方面：
一、聲明：
  (1)先位聲明：求為判決：(一)原判決廢棄。(二)被上訴人乙○○應
    給付上訴人新台幣（下同）五十一萬六千一百六十元或被上
    訴人乙○○、庚○○、己○○、甲○○、戊○○、丙○○○
    應給付上訴人五十一萬六千一百六十元，及自民國（下同）
    八十五年十月十日起至清償日止，按週年利率百分之五計算
    之利息。(三)、第一、二審訴訟費用由被上訴人等負擔。
  (2)備位聲明：求為判決：(一)原判決廢棄。(二)被上訴人乙○○、
    丙○○○應給付上訴人三十四萬九千一百六十元，被上訴人
    庚○○應給付上訴人十萬一千元，被上訴人己○○應給付上
    訴人六萬六千元，及均自八十五年十月十日起至清償日止，
    按週年利率百分之五計算之利息。(三)、第一、二審訴訟費用
    由被上訴人等負擔。
二、陳述：除與原判決記載者相同，予以引用外，補稱：
(一)被上訴人乙○○擔任原審被告台南市總祿境廟之財務委員，
    被上訴人庚○○、己○○擔任總務委員、副總務委員，其三
    人共同管理台南市總祿境廟之公款，自八十一年二月二十日
    起至八十五年十月十日，被上訴人乙○○、丙○○○、庚○
    ○、己○○等四人共同向上訴人借現款及支票款共計一百六
    十六萬三千零四十六元；被上訴人庚○○借支票款共十萬一
    千元；被上訴人己○○借支票款共六萬六千元（詳如附表一
    、二、三所示），被上訴人乙○○、庚○○、己○○、丙○
    ○○等四人（下稱乙○○等四人）向上訴人借現款及支票款
    時，雙方言明在先，以借支票款代替借款為憑證，及以現金
    支出傳票代替借據為憑證。上開一百六十六萬三千零四十六
    元用以清償台南市總祿境廟之消費債務一百十四萬六千八百
    八十六元，剩下溢借款五十一萬六千一百六十元，有支出傳
    票七張及借據二張足證，被上訴人乙○○等四人應返還上訴
    人。在備位聲明部分，應給付上訴人三十四萬九千一百六十
    元，依上開剩下溢借款五十一萬六千一百六十元扣除被上訴
    人庚○○應給付上訴人之十萬一千元及被上訴人己○○應給
    付上訴人之六萬六千元等之餘額，被上訴人乙○○、丙○○
    ○應給付上訴人三十四萬九千一百六十元。又被上訴人甲○
    ○、戊○○等二人係台南市總祿境廟委員，委請被上訴人乙
    ○○等四人出面向上訴人借款，即遊說上訴人借款與被上訴
    人乙○○等四人，做為台南市總祿境廟「慶典建礁暫為代墊
    支出費用」，且表示屆時若乙○○等四人未為清償，被上訴
    人甲○○、戊○○等二人願負清償責任，則被上訴人六人自
    應負清償責任。
(二)被上訴人乙○○等四人至今未清償消費借貸，獲有不當得利
    ，致上訴人受有損害，被上訴人乙○○應返還不當得利五十
    一萬六千一百六十元或被上訴人乙○○、庚○○、己○○、
    甲○○、戊○○、丙○○○應共同返還不當得利五十一萬六
    千一百六十元。
(三)因當時台南市總祿境廟沒有設立帳戶，其收入現金公款均是
    由被上訴人乙○○保管，並由被上訴人庚○○、己○○協助
    看管，上訴人從未保管現金公款。雖信徒樂捐錢由上訴人在
    感謝狀及收據上簽名，但均有入帳，且由上訴人太太記帳後
    ，把錢交給被上訴人乙○○、庚○○保管，上訴人只是核對
    乙○○收入現金公款及支出審查。廟方開支請款，均由被上
    訴人乙○○、庚○○、己○○自己由保管的錢取出支付後再
    報帳。
三、證據：除援引第一審所提證據外，補提感謝狀、台南市總祿
    境廟管理委員會第一屆部分公款收支明細表、第一屆管理委
    員會結餘公款移交第二屆管理委員會移交公告等各一紙、收
    據十紙、台南市總祿境廟信徒緣金收入記錄帳目監察委員登
    錄表、台南市總祿境廟監察委員九十一年七月二十日函、催
    請書、切結聲明書、台南興華街郵局第九十六號存證信函、
    台南成功路郵局三０九０號存證信函等各一份、台南市總祿
    境廟支出記錄帳目監察委員登錄表二紙、台南市第三信用合
    作社成功分社活期存款存摺四張等為證。
乙、被上訴人方面：被上訴人甲○○、庚○○經合法通知，未於
    最後言詞辯論期日到場，惟據其於準備程序到場之聲明及陳
    述，與其餘之被上訴人乙○○、丙○○○、戊○○、己○○
    之聲明及陳述如下：
一、聲明：求為判決：(一)、上訴駁回。(二)、上訴費用由上訴人負
    擔。
二、陳述：除與原判決記載相同者，予以引用外，補稱：
(一)上訴人所提現金支出傳票、收據等，均是其保管總祿境廟公
    款之開支，並非代墊款或被上訴人向上訴人之借用款。台南
    市總祿境廟自七十九年四月十六日成立第一屆管理委員會起
    ，從未向外借款或由他人代墊款清償債務，上訴人自七十九
    年四月至八十四年十一月擔任總祿境廟監察委員兼財務、出
    納、會計，因管理委會沒有設立銀行帳戶管理廟方公款，廟
    方收入均交上訴人保管，需要開支時再由工作人員向上訴人
    申請領款，由上訴人填具「現金支出傳票」，詳細記載會計
    科目、支出項目、金額，由領款人簽名，上訴人再支付現款
    ，復整理傳票入帳，此由上訴人提出之單據上註明「下土地
    」、「暫付款」、「現金支出傳票」即可得知。直至八十四
    年十二月四日管理委員建議將廟方公款存入銀行，才由上訴
    人向台南市第三信用合作社成功分社以上訴人及被上訴人庚
    ○○名義開設00000000000000活期帳號，將
    上訴人保管之公款存入該帳戶，此經原審法院八十八年度南
    簡字第一九○六號、八十九年度訴字第十一號、鈞院八十九
    年度上易字第一五○號民事判決所認定；台南地檢九十年度
    偵字第三三三三、四七四五號不起訴處分書亦認定台南市總
    祿境廟當時公款均交上訴人保管，上訴人於台南地檢九十一
    年度偵字第九五六一、一二八一三號案件偵查時亦自承：「
    他們三人（指乙○○、黃有仁、蘇裕益）暫支款都有經我同
    意，只是事後他們沒有拿單據來報表，所以我要追究責任」
    ，故本件上訴人所提現金支出傳票、收據，均是上訴人保管
    總祿境廟公款之開支，並非代墊款或被上訴人等向上訴人之
    借用款。
(二)台南市總祿境廟曾於八十七年六月二十八日召開第二屆信徒
    大會，上訴人於該次會議中提出其製作之「台南市總祿境廟
    （下土地廟）管理委員會甲表（1）收支明細表」，該收支
    明細表記載台南市總祿境廟自七十九年四月十六日起至八十
    六年七月二十三日止之收支明細，依年度計算每年總收入與
    總支出，如有不足則記載原告先行墊付之金額，並自下一年
    度之收入中扣減，至八十六年七月二十三日止，總收入一千
    零八萬八千零九百十四元，總支出一千一百零五萬八千五百
    四十四元，不足「十七萬七千六百三十元由丁○○先墊付之
    」，再核對八十七年七月十五日總祿境廟第一、二屆管委會
    移送清冊，記載上訴人移交予第二屆主任委員黃有仁之清冊
    為三信成功分社存摺一本、三信定存單三張，共三百三十六
    萬六千二百二十五元，其中存摺明細表記載八十七年四月二
    十九日支出十七萬七千六百三十元，並記載「丁○○透支還
    款」，足見該筆存摺支出交易係依上訴人提出信徒大會之上
    開收支明細表所載上訴人墊付之金額提領清償上訴人，上訴
    人對受領該筆款項亦不爭執，茍上訴人於八十七年六月二十
    八日第二屆信徒大會前確曾墊款由被上訴人等借用未清償，
    何以其自行製作之收支明細表僅記載墊款為十七萬七千六百
    三十元？
(三)上訴人曾於八十八年間製作監察委員工作報告書，其附件「
    收入支出明細表」記載自八十八年一月一日起至八十八年七
    月十五日止之收入支出總額，並以第一屆移交之活期存款與
    收入計算，尚有餘額三百零二萬五千三百四十五元，其備註
    欄第二項記載「第一屆委員會移交之公款存在三信信用合作
    社成功分社活期存款有0000000元，扣除本件監察委
    員丁○○先代付公款一八四五五○元，第一屆移交剩餘金額
    ：0000000元」，茍上訴人於任第一屆監察委員期間
    確有代墊款由被上訴人等借用，何以其所製作之收入支出明
    細表僅記載代付一八四五五○元？亦僅自其製作之收入支出
    明細表餘額現金中扣除一八四五五０元？又參以上訴人於工
    作報告書中第七點記載「本會第一屆管理委員會由監察委員
    丁○○代管部分收入、支出帳目及傳票結清」等語，顯見上
    訴人主張被上訴人向上訴人借用款項非實。
三、證據：除援引第一審所提之證據外，被上訴人庚○○提出收
    據五張，被上訴人己○○提出便條、感謝狀、樂捐表等各一
    紙為證。
    理  由
甲、程序方面：
一、被上訴人甲○○、庚○○經合法通知，未於最後言詞辯論期
    日到場，核無民事訴訟法第三百八十六條各款所列情形，爰
    依上訴人之聲請，由其一造辯論而為判決。
二、按訴之變更或追加，非經他造同意，不得為之。但第二百五
    十五條第一項第二款至第六款情形，不在此限；又訴狀送達
    後，原告不得將原訴變更或追加他訴。但有下列各款情形之
    一者，不在此限：(二)請求之基礎事實同一者。(三)擴張或減縮
    應受判決事項之聲明者．．．民事訴訟法第四百四十六條第
    一項、第二百五十五條第一項第二款定有明文。查上訴人於
    原審先位聲明原請求原審被告呂耀凱、蘇裕益及被上訴人乙
    ○○、庚○○、己○○、甲○○、戊○○、丙○○○應給付
    上訴人一百四十七萬八千二百六十三元，及自八十五年十月
    十日起至清償日止，按週年利率百分之五計算之利息，上訴
    後，於九十四年五月二十三日準備程序減縮請求為被上訴人
    乙○○應給付上訴人五十一萬七千零六十元或被上訴人乙○
    ○、庚○○、己○○、甲○○、戊○○、丙○○○應給付上
    訴人五十一萬七千零六十元，及自八十五年十月十日起至清
    償日止，按週年利率百分之五計算之利息，嗣於九十四年六
    月十四日言詞辯論程序減縮請求為被上訴人乙○○應給付上
    訴人五十一萬六千一百六十元或被上訴人乙○○、庚○○、
    己○○、甲○○、戊○○、丙○○○應給付上訴人五十一萬
    六千一百六十元，及自八十五年十月十日起至清償日止，按
    週年利率百分之五計算之利息；另於原審備位聲明第一項原
    請求被上訴人乙○○、丙○○○應給付上訴人一百四十九萬
    六千零四十六元及自八十五年十月十日起至清償日止，按週
    年利率百分之五計算之利息，於本院九十四年五月二十三日
    準備程序減縮請求為被上訴人乙○○、丙○○○應給付上訴
    人三十四萬九千一百六十元，均核屬減縮應受判決事項之聲
    明，依上開規定應予准許，合先敘明。
乙、實體方面：
一、本件上訴人起訴主張：台南市總祿境廟於七十九年三月四日
    成立管理委員會，上訴人丁○○為第一屆管理委員會監察委
    員，乙○○為財務委員兼出納、會計，庚○○為總務委員兼
    出納、採購，己○○為副總務委員兼出納，因台南市總祿境
    廟收支不平衡，被上訴人乙○○、庚○○、己○○、丙○○
    ○等四人向上訴人借現款及借支票款時，約定以借支票款及
    現金支出傳票代替借款及借據據為憑證。被上訴人甲○○、
    戊○○及原審被告蘇裕益、呂耀凱（後二人未據上訴人對之
    提起上訴）等四人係台南市總祿境廟委員，委請被上訴人乙
    ○○等四人出面向上訴人借款，即遊說上訴人借款與被上訴
    人乙○○等四人，做為台南市總祿境廟「慶典建醮暫為代墊
    支出費用」，並表示屆時若乙○○等四人未為清償，甲○○
    、戊○○等二人願負清償責任，則被上訴人六人應負清償責
    任。被上訴人乙○○等四人至今未清償消費借貸，獲有不當
    得利，上訴人受有損害。因本於消費借貸與不當得利之法律
    關係，先位聲明求為判命被上訴人乙○○應給付上訴人五十
    一萬六千一百六十元或被上訴人乙○○、庚○○、己○○、
    甲○○、戊○○、丙○○○應給付上訴人五十一萬六千一百
    六十元，及自八十五年十月十日起至清償日止，按週年利率
    百分之五計算之利息。備位聲明則請求判命被上訴人乙○○
    、丙○○○應給付上訴人三十四萬九千一百六十元，被上訴
    人庚○○應給付上訴人十萬一千元，被上訴人己○○應給付
    上訴人六萬六千元，及均自八十五年十月十日起至清償日止
    ，按週年利率百分之五計算之利息之判決等語。
二、被上訴人等則以：上訴人自七十九年四月至八十四年十一月
    擔任上開廟管理委員會監察委員兼財務、出納、會計，因管
    理委員會沒有設立銀行帳戶管理公款，廟裡收入均交上訴人
    保管，廟方須要開支始由工作人員向上訴人請款支用，嗣八
    十四年十二月四日始由上訴人向三信成功分社以上訴人名義
    開設活期存款帳戶，將上訴人所保管之公款及廟方以後之收
    入存入該帳戶，本件上訴人提出之現金支出傳票、支票、收
    據等，均是上訴人保管廟方公款之開支，並非代墊清償廟方
    之債務，或被上訴人向上訴人之借款等語，資為抗辯。
三、查上訴人主張被上訴人乙○○、庚○○、己○○為經管台南
    市總祿境廟之廟務，於附表一、附表二、附表三所示時日分
    別向上訴人請領現款，共計一百六十六萬三千零四十六元，
    均由上訴人以現金或簽發支票方式以為交付等情，業據提出
    乙○○等三人或其所委託請領現款之訴外人葉彩霞、許清濱
    簽名之現金支出傳票、上訴人簽發兌現之支票、收據等為證
    （見原審第一卷第十八至五三頁），及有關台南地檢九十年
    偵字第三三三三、四七四五等號、九十一年偵字第九五六一
    、一二八一三等號等不起訴處分書（見原審第三卷第六八至
    七五頁），均為被上訴人所不爭執，堪認此部分主張為真實
    。至上訴人主張其從未為台南市總祿境廟經管財務與保管現
    款，係被上訴人乙○○、庚○○、己○○等三人經管，開金
    箱與賣金現款收入均係交付被上訴人乙○○等三人，其僅於
    到場監督開金箱時，始在紀錄簿上簽名，並未取回現款保管
    ，廟方之消費係被上訴人乙○○等三人於支出後，始將帳單
    交上訴人之妻徐秀琴代為登帳作支出傳票。所交付被上訴人
    乙○○等人之現款係其代被上訴人墊付，屬被上訴人對其之
    借款，及廟方之債務因上開借款其中之一百十四萬六千八百
    八十六元代墊支出而消滅，剩下溢借款五十一萬六千一百六
    十元，被上訴人乙○○等四人迄今未返還上訴人而受有不當
    得利，而被上訴人甲○○、戊○○則保證返還借款，自應同
    負返還之責等情，則為被上訴人所否認，並以前揭情詞置辯
    。是本件應審究者為上訴人有無保管廟方之現款？兩造間有
    無消費借貸關係？被上訴人自上訴人受領之上開款項是否無
    法律上原因而受有利益？經查：
(一)按消費借貸契約為要物契約，因借用物之交付而生效力。甲
    提出借據（借用證），如未表明已收到借款，尚不足證明其
    交付借款之事實，如經乙爭執，仍須就交付借款之事實負舉
    證責任（最高法院六十九年度第二十七次民事庭會議決議參
    照）；又金錢借貸契約為要物契約，應由貸與人就交付金錢
    之事實負舉證責任。原審未經被上訴人舉證，徒以系爭抵押
    權已登記，即認已有被擔保之債權存在，進而為上訴人不利
    之判決，殊有未合（最高法院九十二年度台上字第一四八二
    號判決參照）。次按民事訴訟如係由原告主張權利者，應先
    由原告負舉證之責，若原告先不能舉證，以證實自己主張之
    事實為真實，則被告就其抗辯事實即令不能舉證，或其所舉
    證據尚有疵累，亦應駁回原告之請求。又請求履行債務之訴
    ，除被告自認原告所主張債權發生原因之事實外，應先由原
    告就其主張此項事實，負舉證之責任，必須證明其為真實後
    ，被告於其抗辯事實，始應負證明之責任，此為舉證責任分
    擔之原則（最高法院十七年上字第九一七號、四十三年台上
    字第三七七號判例參照）。準此，如當事人主張有金錢借貸
    關係存在，須就其發生所須具備之特別要件即金錢之交付與
    借貸意思表示相互一致負舉證責任。而交付金錢之原因多端
    ，或為買賣，或為贈與，或因其他之法律關係而為交付，非
    謂一有金錢之交付，即得推論授受金錢之雙方當然為消費借
    貸關係。若僅證明有金錢之交付，未證明借貸意思表示互相
    一致者，尚不能認有金錢借貸關係存在（最高法院九十三年
    度台上字第十九號判決參照）。
(二)被上訴人乙○○等三人堅決否認與上訴人間有何借貸關係，
    且抗辯向上訴人請領之現款係台南市總祿境廟所有而由上訴
    人所保管，雖上訴人提出之現金支出傳票、收據及已兌領之
    支票為據（見原審第一卷第十八至五三頁），然此僅能證明
    上訴人確有交付如附表所示各筆現款予被上訴人乙○○等三
    人之事實，尚不足以證明兩造間有何消費借貸關係。而台南
    市總祿境廟曾於八十七年六月二十八日召開第二屆信徒大會
    ，上訴人於該次會議中提出其製作之「台南市總祿境（下土
    地廟）管理委員會甲表（１）收支明細表」供信徒閱覽，該
    收支明細表記載台南市總祿境廟自七十九年四月十六日起至
    八十六年七月二十三日止之收支明細，依年度計算每年總收
    入與總支出，如有結餘計入下一年度，如有不足則記載上訴
    人先行墊付之金額，並自下一年度之收入中扣減，截至八十
    六年七月二十三日止，總收入為一千零八萬八千零九百十四
    元，總支出為一千一百零五萬八千五百四十四元，不足「十
    七萬七千六百三十元由丁○○先墊付之」，有該明細表一紙
    在卷足稽（見原審第一卷第一０九頁），再核對八十七年七
    月十五日台南市總祿境廟第一屆與第二屆管理委員會移送清
    冊，記載上訴人移交予第二屆主任委員黃有仁之清冊為三信
    成功分社存摺一本、三信定存單三張，共計三百三十六萬六
    千二百二十五元，其中存摺交易明細表記載八十七年四月二
    十九日支出十七萬七千六百三十元，並附記「丁○○透支還
    款」（以上證物係附於原審法院八十九年度訴字第十一號證
    物袋內，審理時經提示兩造），足見該筆存摺支出交易係依
    上訴人提出信徒大會之上開收支明細表所載上訴人墊付之金
    額提領清償上訴人，上訴人對受領該十七萬七千六百三十元
    墊款亦不爭執，則苟上訴人在八十七年六月二十八日第二屆
    信徒大會前確曾為台南市總祿境廟支出如附表一、二、三所
    示之各筆墊款達二百萬三千零四十六元未獲清償，何以其自
    行製作提出信徒大會之收支明細表僅記載其墊款為十七萬七
    千六百三十元？且未自其移交之現金三百三十六萬六千二百
    二十五元中扣抵，或附記於移交清冊中？再上訴人曾於八十
    八年間製作監察委員會工作報告書，其附件「收入支出明細
    表」記載自八十八年一月一日起至八十八年七月十五日止之
    收入支出總額，並以第一屆移交之活期存款與收入計算，尚
    有餘額三百零二萬五千三百四十五元，其備註欄第二項記載
    「第一屆委員會移交之公款存在三信信用合作社成功分社活
    期存款有三、○三二、○六二元，扣除本件監察委員丁○○
    先代付公款一八四、五五○元，第一屆移交剩餘金額：二、
    八四七、五一二元正」，苟上訴人於任第一屆監察委員期間
    確有代墊本件請求之二百萬三千零四十六元，何以於所製作
    之上開收入支出明細表僅記載代付一八四、五五○元？亦僅
    自其製作之收入支出明細表餘額現金中扣除一八四、五五○
    元？又由上訴人於第二屆信徒大會第二次大會監察委員工作
    報告書中第七點記載「本會第一屆委員會由監察委員丁○○
    代管部分收入、支出帳目及傳票結清」等語，有該工作報告
    一份在卷足稽（見本院第一卷第八０頁），顯見上訴人主張
    從未保管台南市總祿境廟之現款收入，被上訴人向上訴人借
    用款項等情非實。
(三)雖上訴人舉感謝狀、開金箱紀錄等資料以證明被上訴人乙○
    ○等人有保管台南市總祿境廟現款乙節，惟被上訴人乙○○
    主張「廟公收款會先支出用在廟務，事後再將收據餘款交給
    我，我都記在收支明細簿內」等語，並提出其製作之收據三
    紙為證 (附置於本院第一卷資料袋內），另被上訴人庚○○
    、己○○亦稱曾經收取信徒捐款交付上訴人或被上訴人乙○
    ○，或自主任委員莊訓元受領部分現款用於廟務等情，惟乙
    ○○等三人縱有代為收取或保管總祿境廟現款之事實，並不
    足以推翻本院上述認定上訴人亦有保管現款之事實，亦不足
    據為認定上訴人與台南市總祿境廟、被上訴人乙○○、庚○
    ○、己○○、丙○○○間有消費借貸關係存在之依據，而上
    訴人主張被上訴人甲○○、戊○○委請被上訴人乙○○等四
    人出面向上訴人借款，遊說上訴人貸款與被上訴人乙○○等
    四人，做為台南市總祿境廟「慶典建醮暫為代墊支出費用」
    ，屆時若被上訴人乙○○等四人未為清償，甲○○等二人願
    負清償責任，及其就被上訴人乙○○等三人請領之系爭現款
    ，均係渠等向其借用之款，為其個人為台南市總祿境廟所代
    墊，其與被上訴人等人間有消費借貸關係等情，亦未提出任
    何證據，以實其說，則其此主張尚難憑採。而被上訴人主張
    其向上訴人請領之系爭暫付款，係使用台南市總祿境廟寄存
    於上訴人之金錢乙節，尚非無據，堪可採信。至上訴人主張
    被上訴人因自上訴人受領系爭現款支付債務，受有台南市總
    祿境廟債務因而消滅之利益，致上訴人受有損害，依不當得
    利之法律關係請求被上訴人返還云云。按民法第一百七十九
    條前段之不當得利，係指無法律上之原因而受利益，致他人
    受損害，該受利益者應將所受利益返還而言。查本件被上訴
    人乙○○等三人為經管廟務向上訴人請領之各該現款，既係
    台南市總祿境廟寄放上訴人之款項，其取回自有法律上原因
    ，與民法不當得利之要件不合，上訴人此部分主張亦無足採
    。
四、綜上所述，本件被上訴人上開所辯為可採，上訴人主張均為
    無可取，已如前述。從而，上訴人本於消費借貸、不當得利
    等法律關係，先位聲明求為判命被上訴人乙○○應給付上訴
    人五十一萬六千一百六十元或被上訴人乙○○、庚○○、己
    ○○、甲○○、戊○○、丙○○○應給付上訴人五十一萬六
    千一百六十元，及自八十五年十月十日起至清償日止，按週
    年利率百分之五計算之利息；及備位聲明求為判命被上訴人
    乙○○、丙○○○應給付上訴人三十四萬九千一百六十元，
    被上訴人庚○○應給付上訴人十萬一千元，被上訴人己○○
    應給付上訴人六萬六千元，及均自八十五年十月十日起至清
    償日止，按週年利率百分之五計算之利息，均於法不合，不
    應准許。原審為上訴人敗訴之判決，經核於法並無不合。上
    訴人上訴意旨指摘原判決不當，求予廢棄改判准如上訴聲明
    所示，為無理由，應駁回其上訴。
五、本件事証已臻明確，兩造其餘攻擊防禦方法及證據資料，核
    與本件判決結果不生影響，不予一一論述，併予敘明。
據上論結，本件上訴為無理由，依民事訴訟法第四百四十九條第
一項、第七十八條、第四百六十三條、第三百八十五條第一項前
段，判決如主文。
中    華    民    國    94    年    6     月    28    日
                  民事第五庭    審判長法  官　張世展
                                      法  官  吳上康
                                      法  官  王浦傑
上為正本係照原本作成。
不得上訴。
中    華    民    國    94    年    6     月    29    日
                                      書記官　廖英琇
                                                  Ｊ
附表一（被告乙○○請領金額）
┌──┬──────────────┬──────────┬──────────┬────┐
│編號│    　取　款　日  期        │　取　款　金　額    │取　款　憑　據      │取款人  │
├──┼──────────────┼──────────┼──────────┼────┤
│１　│  八十一年十月二十七日　　　│　　五五、○○○元　│現金支出傳票        │乙○○  │
├──┼──────────────┼──────────┼──────────┼────┤
│２　│  八十一年十月三十日　　　　│　　六五、○○○元  │現金支出傳票        │乙○○  │
├──┼──────────────┼──────────┼──────────┼────┤
│３　│  八十一年十二月十八日　　　│　一四○、○○○元　│現金支出傳票、收據　│乙○○  │
├──┼──────────────┼──────────┼──────────┼────┤
│４　│  八十二年六月二十日　　　　│　一○○、○○○元  │現金支出傳票、收據  │乙○○  │
├──┼──────────────┼──────────┼──────────┼────┤
│５　│  八十二年十月十六日　　　　│　　六○、○○○元  │現金支出傳票        │乙○○  │
├──┼──────────────┼──────────┼──────────┼────┤
│６  │  八十三年十一月五日        │  二二○、○○○元  │現金支出傳票        │乙○○  │
├──┼──────────────┼──────────┼──────────┼────┤
│７　│  八十四年五月十日　　　　　│　一○○、○○○元  │現金支出傳票        │乙○○  │
├──┼──────────────┼──────────┼──────────┼────┤
│８  │  八十四年八月二十六日      │    八○、○○○元  │現金支出傳票        │乙○○  │
├──┼──────────────┼──────────┼──────────┼────┤
│９　│  八十四年十月七日          │    八五、○○○元  │現金支出傳票        │乙○○  │
├──┼──────────────┼──────────┼──────────┼────┤
│１０│  八十一年六月二十四日　　　│　　三三、六○○元　│　原告支票          │乙○○  │
├──┼──────────────┼──────────┼──────────┼────┤
│１１│  八十一年十二月三十一日　　│　　二一、七四八元　│  原告支票          │乙○○  │
├──┼──────────────┼──────────┼──────────┼────┤
│１２│  八十二年四月十五日　　　　│　　二三、二七五元  │  原告支票          │乙○○  │
├──┼──────────────┼──────────┼──────────┼────┤
│１３│  八十二年四月十五日　　　　│　　四六、七二五元　│　原告支票          │乙○○  │
├──┼──────────────┼──────────┼──────────┼────┤
│１４│　八十三年五月十六日　　　　│　　三○、○○○元　│　原告支票          │乙○○  │
├──┼──────────────┼──────────┼──────────┼────┤
│１５│　八十四年十月十八日　　　　│　　四○、○○○元　│　原告支票          │乙○○  │
├──┼──────────────┼──────────┼──────────┼────┤
│１６│　八十四年十二月二十日　　　│　　一四、九○五元　│　原告支票          │乙○○  │
├──┼──────────────┼──────────┼──────────┼────┤
│１７│　八十四年十二月二十日　　　│　　一七、六○○元　│　原告支票          │乙○○  │
├──┼──────────────┼──────────┼──────────┼────┤
│１８│　八十四年十二月二十日　　　│　　一九、六九○元　│　原告支票          │乙○○  │
├──┼──────────────┼──────────┼──────────┼────┤
│１９│　八十四年十二月二十日　　　│　　二六、四○○元　│　原告支票          │乙○○  │
├──┼──────────────┼──────────┼──────────┼────┤
│２０│　八十五年一月十二日　　　　│　　一四、一二○元　│　原告支票          │乙○○  │
├──┼──────────────┼──────────┼──────────┼────┤
│２１│　八十五年一月十二日　　　　│　　二一、三○○元　│　原告支票          │乙○○  │
├──┼──────────────┼──────────┼──────────┼────┤
│２２│　八十五年一月十二日　　　　│　　一六、六一○元　│　原告支票          │乙○○  │
├──┼──────────────┼──────────┼──────────┼────┤
│２３│　八十五年三月二十四日　　　│　　二二、七○○元　│　原告支票          │乙○○  │
├──┼──────────────┼──────────┼──────────┼────┤
│２４│　八十五年三月三十一日　　　│　　三一、四五○元　│　原告支票          │乙○○  │
├──┼──────────────┼──────────┼──────────┼────┤
│２５│　八十五年三月三十一日　　　│　　一五、二○○元　│　原告支票          │乙○○  │
├──┼──────────────┼──────────┼──────────┼────┤
│２６│　八十五年四月五日　　　　　│　　一四、四五○元　│　原告支票          │乙○○  │
├──┼──────────────┼──────────┼──────────┼────┤
│２７│　八十五年四月五日　　　　　│　　　九、九○○元  │  原告支票          │乙○○  │
├──┼──────────────┼──────────┼──────────┼────┤
│２８│　八十五年六月二日　　　　　│　　一九、八○○元　│　原告支票          │乙○○  │
├──┼──────────────┼──────────┼──────────┼────┤
│２９│　八十五年六月二日　　　　　│　　一一、八○○元　│　原告支票          │乙○○  │
├──┼──────────────┼──────────┼──────────┼────┤
│３０│　八十五年七月六日　　　　　│　　一五、五○○元　│　原告支票          │乙○○  │
├──┼──────────────┼──────────┼──────────┼────┤
│３１│　八十五年七月六日　　　　　│　　二四、二○○元　│　原告支票          │乙○○  │
├──┼──────────────┼──────────┼──────────┼────┤
│３２│　八十五年八月十日　　　　　│　　一四、六六○元　│　原告支票          │乙○○  │
├──┼──────────────┼──────────┼──────────┼────┤
│３３│　八十五年八月十日　　　　　│　　一五、四○○元　│　原告支票          │乙○○  │
├──┼──────────────┼──────────┼──────────┼────┤
│３４│　八十五年九月十日　　　　　│　　二四、八七五元　│　原告支票          │乙○○  │
├──┼──────────────┼──────────┼──────────┼────┤
│３５│　八十五年九月十日　　　　　│　　一八、二三○元　│　原告支票          │乙○○  │
├──┼──────────────┼──────────┼──────────┼────┤
│３６│　八十五年十月十日　　　　　│　　一二、四○八元　│　原告支票          │乙○○  │
├──┼──────────────┼──────────┼──────────┼────┤
│３７│　八十五年十月十日　　　　　│　　一五、四○○元　│　原告支票          │乙○○  │
├──┴──────────────┴──────────┴──────────┴────┤
│                        合　　計　一、四九六、九四六元                                  │
│                      （原告請求：一、四九六、○四六元）                                │
└────────────────────────────────────────────┘
附表二（被告庚○○請領金額）
┌───┬─────────────┬──────────┬─────────┬──────┐
│編號　│  　取　款　日  期        │　取　款　金　額    │取　款　憑　據    │取款人      │
├───┼─────────────┼──────────┼─────────┼──────┤
│１　　│八十一年十一月三十日　　　│　　七五、○○○元　│　原告支票　　　　│庚○○      │
├───┼─────────────┼──────────┼─────────┼──────┤
│２　　│八十二年四月十三日　　　　│　　二六、○○○元　│　原告支票        │庚○○      │
├───┴─────────────┴──────────┴─────────┴──────┤
│                            合　　計：一Ｏ一、○○○元　                                  │
└─────────────────────────────────────────────┘
附表三（被告己○○請款金額）
┌───┬─────────────┬──────────┬─────────┬──────┐
│編號　│  　取　款　日  期        │取　款　金　額      │取　款　憑　據    │取款人      │
├───┼─────────────┼──────────┼─────────┼──────┤
│１　　│八十一年二月二十日　　　　│　　三八、四五○元　│　原告支票　　　　│己○○      │
├───┼─────────────┼──────────┼─────────┼──────┤
│２　　│八十一年十二月三十一日　　│　　二七、五五○元　│　原告支票        │己○○      │
├───┴─────────────┴──────────┴─────────┴──────┤
│                              合　　計：六六、○○○元　                                  │
└─────────────────────────────────────────────┘
